# 被审计客户因出售亏损子公司产生大额投资收益

提问人：wx_616447b93a3e 时间：2021-10-16 08:05:05
子公司A已资不抵债，且连年亏损并已计提大额减值准备，上年年末总资产 3 亿元，负债 5 亿元；本年，母公司甲将子公司A以 200 万元对价出售给范围外关联方B，导致本期在合并报表中产生大额投资收益；
我认为：
1 ）考虑重要性水平，交易对价的是否公允不是风险点；
2 ）但本次交易是否具有商业实质风险较大。公司名义上讲是资产结构调整，提升母公司资产组的核心竞争力，所以才出售亏损子公司，但我觉得问题是买方为何购买的理由未提供合理解释，如果不能有合理解释，我们该如何应对。
请问，以上理解是否有误，以及监管机构对这种交易有相关监管的指引吗？以及审计师如何应对？

回答人：chenyiwei
鉴于交易对手是关联方，应关注买方为何愿意购买该亏损子公司，有无合理商业理由和商业实质。特别是，母公司甲原先是否对子公司A的超额亏损负有额外责任（例如对其无力偿还的借款的担保责任、人员安置的相关责任等），此次是否通过股权转让将这部分额外责任一并转移？如果是，则这部分额外责任的解除的影响，在母公司A的个别报表和合并报表层面均应体现为权益性交易，而不能确认为损益。
另外还有其他一些可能需要关注的情况，例如：
1 、母公司甲是否原先对A有大额的股东贷款或拆出资金，股权转让后受让方是否承诺保证这些拆借资金的安全回收？
2 、此次交易作价是否采用成本法评估值为基础？如果该子公司A明显不具有盈利能力和持续经营能力，则成本法下的评估值能否代表其股权的公允价值？
3 、受让方对A有何后续发展计划和安排？
如果无法就上述问题消除疑虑，获取充分、适当的审计证据，不排除以审计范围受限为由发表保留意见或者无法表示意见的可能性。

提问人：wx_616447b93a3e 时间：2021-10-18 13:09:00
1 、“如果是，则这部分额外责任的解除的影响，在母公司A的个别报表和合并报表层面均应体现为权益性交易，而不能确认为损益。”——请问陈版，这个该如何理解？或者有相关依据吗？
2 、外部评估采用的是成本法评估，但我们更偏向于使用收益法，原因系考虑到公司虽然亏损，但目前市场逐渐向好，A公司正在更新生产线并预计未来加大产能生产，预期现金流具有可预测性。更重要的是，上一年度公司管理层聘请外部评估师已经使用收益法进行评估，本年突然由于股权处置导致评估方法发生变更，我们觉得不太合理，目前已经让管理层通知评估师再使用收益法进行评估了。请您指点

回答人：chenyiwei
1 、按照权益*易的一般原则。 2 、收益法更能体现标的股权的公允价值，成本法不合理。